【裁判字號】    90,易,467
【裁判日期】    900507
【裁判案由】    違反公司法
【裁判全文】
臺灣彰化地方法院刑事判決                            九十年度易字第四六七號
    公  訴  人  臺灣彰化地方法院檢察署檢察官
    被      告  丁○○
右列被告因違反公司法案件，經檢察官聲請簡易處刑 (八十九年度偵字第九０五二號
)，本院依通常程序判決如左：
    主  文
丁○○公司負責人違反公司不得經營登記範圍以外之業務之規定，處拘役伍拾日，如
易科罰金，以佰元折算壹日。緩刑貳年。
    事  實
一、丁○○係設於彰化縣和美鎮○○里○○路○段四八三巷七號「由仁工業有限公司
    」之負責人，明知該公司登記所營事業為「各種大小五金製造加工及買賣」，竟
    自民國七十八年起，擅自從事登記範圍以外之鍍鋅業務（屬表面處理業）。迄八
    十九年十月廿三日，在上開公司位在彰化縣和美鎮○○路○段一百號之工廠從事
    五金加工鍍鋅作業時，為彰化縣政府違章工廠聯合取締小組當場查獲。
二、案經彰化縣政府函轉經濟部移送臺灣彰化地方法院檢察署檢察官偵查起訴。
    理  由
一、訊據被告丁○○固坦認有經營鍍鋅業務之事實，惟其否認有何違法之故意，辯稱
    ：伊從事鍍鋅業務多年，一直以為鍍鋅亦屬五金製造加工業，並不知已違法云云
    。惟查：被告上揭犯罪事實，業據證人即到場查獲之乙○○、甲○○、丙○○到
    庭結證明確，復有勘查紀錄及由仁工業有限公司之登記資料各一份附卷可相佐證
    ；被告亦不否認確有經營鍍鋅業務之事實，僅推稱不知其已超越原登記之營業項
    目云云，惟被告係以從事此業務為業，自有瞭解其營業項目範圍之義務，不能在
    任意經營被查獲後，始推說不知有違法之情形，是其所辯，尚不足採為有利於其
    之認定，則被告前揭犯行已臻明確，應依法予以論科。
二、核被告所為，係違反公司法第十五條第一項之規定，應依同條第三項之規定處斷
    。爰審酌被告犯罪之動機、目的、方法、手段、所得利益、所生危害，其前未有
    犯罪記錄，品行尚稱良好，但未注意公司營業項目之規定，致罹刑章，惟觀其情
    節尚非重大，惡性亦屬輕微，及其犯後態度等一切情狀，量處如主文所示之刑，
    並諭知易科罰金之折算標準。末查被告前未曾受有期徒刑以上刑之宣告，此有臺
    灣彰化地方法院檢察署刑案資料查註紀錄表一紙在卷可稽，其經此教訓，應知警
    惕而無再犯之虞，所宣告之刑，認以暫不執行為適當，併予宣告緩刑二年，以勵
    自新。
三、據上論斷，應依刑事訴訟法第二百九十九條第一項前段、第四百五十二條，公司
    法第十五條第三項、第一項，刑法第十一條前段、第四十一條第一項、第七十四
    條第一款、罰金罰鍰提高標準條例第一條前段、第二條，判決如主文。
本案經檢察官吳憲明到庭執行職務。
中      華      民      國      九十      年      五      月      七    日
                                臺灣彰化地方法院刑事第一庭
                                    法      官  葛永輝
右正本證明與原本無異。
如不服本判決，應於判決送達後十日內向本院提出上訴狀( 須附繕本 )。
                                    法院書記官  謝惠雯
中      華      民      國      九十      年      五      月      八    日
公司法第十五條
公司不得經營登記範圍以外之業務。
公司之資金，除因公司間業務交易行為有融通資金之必要者外，不得貸與股東或任
何他人。
公司負責人違反前二項規定時，各處一年以下有期徒刑、拘役或科或併科五萬元以
下罰金，並賠償公司因此所受之損害。


司法院資訊處製作；財團法人民間司法改革基金會備份。
